# 我公司持有一上市公司低于20%的股份，核算长投时是采用权益法还是成本法？

提问人：roc81730 时间：2011-12-23 16:24:24
各位版主好： 我公司目前持有一上市公司低于20%的股份，在核算长投时，采用成本法核算，现在事务所审计，要求我们按权益法核算，理由是：对方是上市公司，不属于“在活跃的市场中没有报价、公允价值不能可靠计量的长期股权投资”；公司不参与其的日常经营，不能通过股东权利和董事权利决定它的经营与财务政策，不属于“对被投资单位实施控制的长期股权投资”。因此，不属于采用成本法核算的情况。
大家觉得合理吗？ 我的观点是：准则规定对联营企业和合营企业采用权益法，明显不属于合营企业，由于我公司不参与其日常经营，不能通过股东权利和董事权利决定它的经营与财务政策；对其不具有重大影响，因此不属于联营。所以应该采用权益法核算。
大家觉得呢？

回答人：chenyiwei
本案例关键在于判断你公司所持有的上市公司低于 20 ％的股权能否对其施加重大影响。如果能够施加重大影响的，应按权益法核算；不能施加重大影响的，作为以公允价值计量的金融资产核算。 建议关注是否存在准则讲解提到的通常表明具有重大影响的几种情形，结合该上市公司的股权结构（如主要股东持股的分散程度）等因素来考虑。 与控制一样，重大影响是一种参与经营决策的权力（power），这种权力可以实际行使，也可以不实际行使，并不需要通过积极地参与被投资企业的财务和经营决策才能证明具有重大影响。

回答人：chenyiwei
回复 lxch119 的帖子
请注意考虑此类问题的逻辑顺序。
1 、首先是判断对被投资企业有无控制、共同控制或重大影响。如果有控制、共同控制或重大影响，则属于长期股权投资准则的规范范围，应按成本法或权益法核算，不再考虑持有意图。 2 、如果不具有控制、共同控制或重大影响，则再进一步考虑是否具有活跃市场，公允价值能否可靠确定。如果不具有活跃市场，公允价值不能可靠确定的，则属于长期股权投资准则的规范范围，应采用成本法核算。 3 、如果具有活跃市场，公允价值能够可靠确定的，则属于 22 号准则规范的范围，这时才需要考虑管理层的持有意图，将其分类为交易性金融资产或可供出售金融资产核算。

提问人：clenemt 时间：2011-12-23 21:27:15
借着楼主的提问和回复想问问陈版，对该股权投资的初始确认没有问题，企业短期获利，计入交易性金融资产，长期持有计入可供出售金融资产，如果出现增持，使得持股比例对被投资单位具有重大影响，该如何进行财务处理？虽然实际出现这样的情况可能极少。

回答人：chenyiwei
因增持股权，导致由金融工具转为对联营企业投资的转换处理，请参考《计学撮要》第 280 ～ 281 页。如果原先作为金融资产核算的，需在核算方法转换日冲回其累计的公允价值变动，将其恢复到原始成本，然后再进行衔接处理。

提问人：lxch119 时间：2011-12-24 09:13:14
回复 chenyiwei 的帖子
假如，管理层就是为了短期获利，择机出售，看好这家上市公司，买入超过20%的股权。
那请教一下，你说是按照股权投资核算还是交易性金融资产核算比较合适？

回答人：chenyiwei
按照目前的准则规定，只能作为长期股权投资核算。事实上“为了短期获利，择机出售，看好这家上市公司，买入超过20%的股权”实务中基本不可能。

提问人：roc81730 时间：2011-12-28 18:24:25
感谢各位的回答。 目前我公司对该公司（上市公司）不具有重大影响，且持有是为了控制，纳入合并。 该公司的股权结构比较分散，目前我公司持有的股权属于最大股东。 这种情况下，能按成本法核算吗？

回答人：chenyiwei
不一定。请参考《计学撮要》P164关于“事实控制”的认定的章节，按照其中的提示分析对该上市公司是否具有事实控制，事实控制的判断很主观，要谨慎，并且注意与该上市国内公司对控股股东、实际控制人的披露相对应。